【裁判字號】    95,毒抗,279
【裁判日期】    950623
【裁判案由】    毒品危害防制條例
【裁判全文】
臺灣高等法院刑事裁定
抗  告  人  臺灣桃園地方法院檢察署檢察官
被      告  甲○○
上列抗告人因被告違反毒品危害防制條例案件，不服臺灣桃園地
方法院95年度毒聲字第285號，中華民國95年5月4日裁定（聲請
案號：臺灣桃園地方法院檢察署94年度偵緝字第1176號），提起
抗告，本院裁定如下：
    主  文
抗告駁回。
    理  由
一、檢察官聲請意旨略以：被告甲○○基於施用毒品之犯意，於
    民國（下同）83年2月5日為警採尿時起回溯96小時內之某時
    ，在臺灣地區某不詳處所，施用第2級毒品甲基安非他命，
    嗣於同日中午11時45分許，在桃園縣桃園市○○街29巷2號3
    樓為警查獲，被告矢口否認有施用毒品之犯行，惟被告之尿
    液經檢驗呈甲基安非他命陽性反應，有法務部調查局檢驗通
    知書1紙附卷可稽，復有甲基安非他命2小包（毛重0.4公克
    ）、削尖吸管1枝、吸食器及酒精燈各2個扣案可憑，被告施
        用毒品之犯行足堪認定，爰依毒品危害防制條例第20條
        第1項及觀察勒戒處分執行條例第3條第1項規定，聲請
        裁定將被告送勒戒處所觀察勒戒。
二、原裁定意旨略以：
  (一)按毒品危害防制條例第20條所定觀察勒戒與強制戒治，均屬
    保安處分之一種，與刑事法針對被告施以國家刑罰權之程序
    及目的皆有不同。其立法意旨在幫助施用毒品者戒除毒癮，
    該處分之性質非為懲戒行為人，而係為消滅受處分人再次施
    用毒品之危險性，目的係在戒除行為人施用毒品身癮及心癮
    之措施；且觀察勒戒係導入一療程觀念，針對受處分人將來
    之危險所為預防、矯治措施之保安處分，以達教化與治療之
    目的，以行為人具有危險性格為前提始有施以該保安處分之
    必要。
  (二)經查：
    1.被告甲○○前於83年2月5日為警採尿時點回溯96小時內之
      某時，在臺灣地區某不詳處所施用甲基安非他命，違反麻
      醉藥品管理條例（原裁定誤載為肅清煙毒條例）案件，於
      同日中午11時45分許警查獲，惟因被告逃匿，嗣於94年1
      月12日被告始為警查獲，因麻醉藥品管理條例經修正為毒
      品危害防制條例，於87年5月22日生效施行，修正後之毒
      品危害防制條例將甲基安非他命列為第2級毒品，並規定
      對於施用第2級毒品罪之初犯，應向法院聲請裁定觀察勒
      戒，不得逕予起訴，故認檢察官之起訴於法不合，以94年
      度訴緝字第12號為公訴不受理之判決，再經聲請人聲請裁
      定觀察勒戒。
    2.查被告於83年2月5日施用第2級毒品甲基安非他命，經檢
      察官提起公訴後未到案而逃匿，至94年1月12日始為警緝
      獲，已逾10年之期間，在該期間被告並無另因涉嫌施用毒
      品而為警查獲之相關紀錄，有本院被告前案紀錄表1紙足
      資認定，又被告為警緝獲到案後，亦未經警採集尿液，有
      桃園縣政府警察局龜山分局山警分偵字第0955014537號函
      在卷可稽，且經本院於95年3月13日函請聲請人補正，提
      出被告於逾10年後猶未戒除毒癮仍有依賴毒品之事證過院
      ，迄未見復，是並無明確證據證明被告仍存有對毒品之依
      賴。從而，本件被告於83年2月5日為警查獲當時，雖有施
      用安非他命之事實，然已經過10年有餘之期間，今既無證
      據證明被告仍有依賴毒品及再施用毒品之危險，自無從認
      定被告仍有施予觀察勒戒之處分之必要，揆諸前揭說明，
      聲請人聲請裁定將被告送勒戒處所觀察勒戒為無理由，乃
      予以裁定駁回。
三、檢察官提起抗告略以：被告初犯施用毒品之行為不待明確證
    據證明被告仍有依賴毒品之事實，應逕以認定有戒除其毒癮
    之必要而施以觀察、勒戒程序，如無繼續施用毒品傾向，由
    檢察官為不起訴處分，如認有繼續施用毒品之傾向者，尚執
    行強制戒治，足見被告須經觀察、勒戒程序後，始得認定其
    有無存有對毒品之依賴。被告甲○○並未曾依毒品危害防制
    條例施以觀察、勒戒，是被告初犯施用毒品之案件，應先經
    法院裁定觀察、勒戒甚明，原審未審酌及此，而為駁回之裁
    定，自有不當，為此請撤銷原裁定，另為適當之裁定云云。
四、惟查：(一)按毒品危害防制條例第20條所定觀察勒戒與強制戒
    治，均屬保安處分之一種，與刑事法針對被告施以國家刑罰
    權之程序及目的皆有不同。毒品危害防制條例之立法意旨在
    幫助施用毒品者戒除毒癮，該處分之性質非為懲戒行為人，
    而係為消滅受處分人再次施用毒品之危險性，目的係在戒除
    行為人施用毒品身癮及心癮之措施；且觀察勒戒係導入一療
    程觀念，針對受處分人將來之危險所為預防、矯治措施之保
    安處分，以達教化與治療之目的，以行為人具有危險性格為
    前提始有施以該保安處分之必要（參看最高法院94年台非字
    第61號判決）。(二)被告甲○○於83年2月間施用第二級毒品
    甲基安非他命，經檢察官提起公訴後，被告逃匿未到案，嗣
    經臺灣桃園地方法院通緝，於94年1月12日為警緝獲，臺灣
    桃園地方法院依毒品危害防制條例之規定，以本件未經觀察
    、勒戒，認起訴程序違背規定，判決公訴不受理，檢察官於
    接獲原審不受理之判決後，聲請法院裁定予以觀察勒戒。惟
    經原審以被告於83年2月間施用安非他命後，迄今已逾十年
    ，並無再犯施用毒品之罪，為被告所供述，並有本院被告前
    案紀錄表一紙附卷可憑，又被告為警緝獲到案後，亦未經警
    採集尿液，此有桃園縣政府警察局龜山分局山警分偵字第09
    55014537號函在卷可稽（參見95年度毒聲字第285號卷第8頁
    ），且經原審於95年3月13日函請檢察官補正提出被告於逾
    10年後猶未戒除毒癮仍有依賴毒品之事證（參見上揭卷第6
    頁之臺灣桃園地方法院刑事庭通知書），迄未見復，是被告
    就其於83年2月間施用安非他命之行為，迄今已逾10年，並
    無事證足認被告猶再施用毒品，檢察官亦未提出被告確有施
    用毒品之其他事證，原審認被告應已戒除其毒癮，無必要再
    予以觀察、勒戒，因認檢察官之聲請為無理由，予以駁回，
    經核並無不合。檢察官提起抗告，指摘原裁定不當，並無理
    由，應予駁回。
五、據上論斷，應依刑事訴訟法第412條，裁定如主文。
中    華    民    國    95    年    6     月    23    日
                  刑事第十一庭
                          審判長法  官  張連財
                                法  官  楊照男
                                法  官  林明俊
以上正本證明與原本無異。
不得再抗告。
                                書記官  蕭進忠
中    華    民    國    95    年    6     月    26    日


司法院資訊處製作；財團法人民間司法改革基金會備份。
